【裁判字號】    99,訴,695
【裁判日期】    990609
【裁判案由】    詐欺等
【裁判全文】
臺灣臺北地方法院刑事判決               99年度訴字第695號
公  訴  人  臺灣臺北地方法院檢察署檢察官
被      告  甲○○
上列被告因詐欺等案件，經檢察官提起公訴（99年度偵字第7566
號），被告於準備程序中就被訴事實為有罪之陳述，經法官告知
簡式審判程序意旨，並聽取公訴人及被告意見後，經本院合議庭
裁定由受命法官獨任進行簡式審判程序，判決如下：
    主  文
甲○○共同行使偽造公文書，足以生損害於公眾及他人，處有期
徒刑壹年拾月。扣案之「台灣台北地方法院檢察署政務科」公文
書上偽造之「臺灣臺北地方法院檢察署印」印文壹枚、未扣案之
「臺灣臺北地方法院檢察署印」印章壹枚，均沒收。
    犯罪事實
一、甲○○因積欠債務缺錢花用，與不詳真實姓名年籍自稱「陳
    官偉」之成年男子及其他不詳真實姓名年籍等成年人士，合
    組詐欺集團，共同基於意圖為自己不法之所有及行使偽造公
    文書之犯意聯絡，而於民國98年12月15日上午8時許，先由
    詐欺集團成員假冒榮民總醫院人員，以電話向乙○佯稱其身
    分證、健保卡遭人冒用領取醫療證明，復由詐欺集團成員假
    冒臺北市政府警察局警官及臺北地方法院檢察署政務科人員
    者向乙○誆稱其已被通緝，但可以提領資金交付公證，要求
    乙○提領其帳戶存款新臺幣（下同）150萬元，並將其中90
    萬元交予其指定之人員監管云云，使乙○誤信其因涉嫌刑事
    案件而經臺灣臺北地方法院檢察署發布通緝而前往領取存款
    後，甲○○遂搭乘「陳官偉」駕駛之自小客車，前往臺北市
    中山區某處「7-11」便利商店，由「陳官偉」依詐欺集團成
    員電話指示，收取以傳真方式經詐欺集團成員於不詳處所偽
    造載有「法官李英豪」、「主任檢察官李嘉明」、「台北地
    檢署」之「台灣台北地方法院檢察署政務科」公文書1紙及
    「台北地方法院檢察署政務科偵查卷宗」封面等資料，並由
    「陳官偉」在偽造之「台灣台北地方法院檢察署政務科」之
    公文書上，持詐欺集團成員於不詳時地偽造之「臺灣臺北地
    方法院檢察署印」印章1枚，蓋印在上開公文書上而偽造完
    成「臺灣臺北地方法院檢察署印」印文1枚，並與甲○○及
    同行之另名詐欺集團成員，於同日中午12時49分許，駕車前
    往臺北市○○區○○路127之1號前，由甲○○將前開偽造之
    「台灣台北地方法院檢察署政務科公文」公文書1紙及「台
    北地方法院檢察署政務科偵查卷宗」封面等資料轉交乙○而
    行使之，並由該同行之某詐欺集團成員進行把風，使其陷於
    錯誤，將90萬元交予甲○○，足生損害於臺灣臺北地方法院
    檢察署、法官李英豪、檢察官李嘉明及乙○。而甲○○成功
    詐得款項後，立即返回「陳官偉」所駕車輛，將90萬元交給
    「陳官偉」，「陳官偉」則交付9,000元報酬予甲○○，並
    將90萬元交予於上址不遠處等候之其他詐欺集團成員。嗣乙
    ○事後發覺受騙，始報警循線查悉上情。
二、案經乙○訴由臺北市政府警察局中山分局報請臺灣臺北地方
    法院檢察署檢察官偵查起訴。
    理  由
一、本件被告所犯非死刑、無期徒刑、最輕本刑為3年以上有期
    徒刑之罪，或高等法院管轄第一審之案件，被告於本院準備
    程序中，就被訴事實為有罪之陳述，經告以簡式審判程序之
    旨，並聽取檢察官、被告之意見後，本院裁定進行簡式審判
    程序，是本件之證據調查，依刑事訴訟法第273條之2規定，
    不受同法第159條第1項、第161條之2、第161條之3、第163
    條之1及第164條至第170條規定之限制，合先敘明。
二、上揭犯罪事實，業據被告甲○○迭於警詢、檢察官訊問及審
    理時坦承在卷，核與證人即告訴人乙○於警詢時指訴情節相
    符（見99年度偵字第7566號偵查卷第7至8頁），並有監視錄
    影畫面翻拍照片4張、「台灣台北地方法院檢察署政務科」
    公文書及「台北地方法院檢察署政務科偵查卷宗」封面等件
    扣案可資佐證（見同上偵查卷第15至18頁）。又臺北市政府
    警察局中山分局將告訴人乙○所提供扣案「台灣台北地方法
    院檢察署政務科」公文書及「台北地方法院檢察署政務科偵
    查卷宗」封面上所採得之指紋，送請內政部警政署刑事警察
    局鑑驗，經比對確認結果，其中編號1、6、7、11、12、14
    分別與該局檔存被告指紋卡之右中指、右食指、左拇指、左
    中指、左小指指紋相符，此有內政部警政署刑事警察局98年
    12 月21日刑紋字第0990020831號鑑驗書檔存被告指紋卡片
    在卷可憑（同上偵查卷第19至23頁）。是被告上開任意性自
    白核與事實相符，應堪採信。綜上，本案事證明確，被告犯
    行堪以認定，應依法論科。
三、按所謂文書，乃以文字或符號為一定之意思表示，具有存續
    性，以為法律上或社會生活上重要事項之證明者而言，故不
    論係影本或原本，若有上述文書之性質，均屬文書之範疇。
    次按刑法上所稱之公文書，係指公務員職務上製作之文書。
    若由形式上觀察文書之製作人為公務員且文書之內容係就公
    務員職務上之事項所製作，即使該偽造之公文書上所載製作
    名義機關不存在或該文書所載之內容並非該管公務員職務上
    所管轄，惟社會上一般人無法辨識而仍有誤信其為真正之危
    險時，仍難謂其非公文書。而刑法上所稱之公印或公印文，
    係專指表示公署或公務員資格而言，即俗稱大印與小官印及
    其印文（參照最高法院22年上字第1904號及69年臺上字第69
    3 號判例意旨），又公印文之形式凡符合印信條例規定之要
    件而製頒，無論為印、關防、職章、圖記，如足以表示其為
    公務主體之同一性者，均屬之（參照最高法院89年度臺上字
    第3155號判決意旨）。查本案偽造之「台灣台北地方法院檢
    察署政務科」公文書，係冒用公署名義所為之文書，縱其中
    該文書之製作名義機關「政務科」係屬虛構，惟依上揭說明
    仍屬公文書。至於偽造其上之「臺灣臺北地方法院檢察署印
    」，因係表示公務機關或機關長官資格及其職務之印信，自
    屬公印文。
四、核被告所為，係犯刑法第216條、第211條之行使偽造公文書
    罪、第339條第1項之詐欺取財罪。再者，被告與「陳官偉」
    及其他不詳姓名年籍之詐欺集團成年成員間，就上開犯行，
    具有犯意之聯絡及行為之分擔，應論以共同正犯。又被告與
    前開共同正犯偽造「臺灣臺北地方法院檢察署印」印章、印
    文，均係偽造公文書之部分行為，均無庸論罪。又偽造公文
    書後進而持以行使，偽造之低度行為各應為行使之高度行為
    所吸收，亦不另論罪。另被告所犯上開各罪，亦係以一行為
    ，同時行使偽造公文書及詐欺取財，而觸犯構成要件不同之
    罪名，為想像競合犯，依同法第55條規定，應從一重之行使
    偽造公文書罪論處。另公訴意旨認被告持向告訴人詐騙之「
    臺灣台北地方法院檢察署政務科偵查卷宗」封面1張，亦屬
    行使偽造之公文書。惟查，上開封面上並無任何機關之印信
    ，且僅係單純紀載案號、案由、承辦人、當事人資料，而屬
    司法機關內部管理卷宗資料之檔案，客觀上並無對外表示一
    定之意思表示，非屬文書。是公訴意旨此部分所認被告將此
    份卷宗封面交付予告訴人之行為，自不能論以行使偽造公文
    書罪責，然因公訴人認此部分犯行與上開行使偽造公文書論
    罪科刑部分有想像競合犯之裁判上一罪之關係，爰不另為無
    罪之諭知，附此敘明。爰審酌被告正值青年，不知以正當方
    法獲取金錢，明知現今社會詐騙集團橫行，嚴重破壞社會秩
    序、侵害被害人之財產，竟仍因貪圖報酬利益，加入詐騙集
    團共同參與詐騙犯行，擔任詐騙集團取款車手，並配合行騙
    ，助長犯罪歪風，增加追緝犯罪之困難，破壞民眾對檢察機
    關之信任，對社會治安已造成一定危害，惡性非輕，自應予
    以嚴懲，但慮及被告究非詐騙集團主謀，並審酌其犯罪動機
    、智識程度、生活狀況、詐欺被害人之財物金額，及犯後坦
    承犯行，態度尚可，暨被告行為時年紀尚輕，公訴人求處有
    期徒刑2年稍嫌過重等一切情狀，量處如主文所示之刑，以
    示懲儆。
五、扣案之「台灣台北地方法院檢察署政務科」公文書，業經交
    付告訴人，已非被告及其所屬犯罪集團其他共同正犯所有，
    雖無從宣告沒收；至偽造之「臺灣臺北地方法院檢察署印」
    印章1枚雖未經扣案，然據被告陳稱，係於「陳官偉」接收
    傳真文件後，蓋用紅色印泥於上開公文書上，尚無證據證明
    業已滅失，與上開公文書偽造之「臺灣臺北地方法院檢察署
    印」印文1枚，不問屬於犯人與否，均應依刑法第219條規定
    宣告沒收。
據上論斷，應依刑事訴訟法第273條之1第1項、第299條第1項前
段，刑法第28條、第216條、第211條、第219條、第339條第1項
、第55條，刑法施行法第1條之1，判決如主文。
本案經檢察官劉文婷到庭執行職務。
中    華    民    國    99    年     6    月     9    日
                  刑事第十庭  法  官    呂煜仁
上正本證明與原本無異。
如不服本判決應於收受送達後10日內向本院提出上訴書狀，並應
敘述具體理由；其未敘述上訴理由者，應於上訴期間屆滿後20日
內向本院補提理由書（均須按他造當事人之人數附繕本）「切勿
逕送上級法院」。告訴人或被害人如對於本判決不服者，應具備
理由請求檢察官上訴，其上訴期間之計算係以檢察官收受判決正
本之日期為準。
                              書記官    曹尚卿
中    華    民    國    99    年    6     月    9     日
中華民國刑法第211條
（偽造變造公文書罪）
偽造、變造公文書，足以生損害於公眾或他人者，處1年以上7年
以下有期徒刑。
中華民國刑法第216條
（行使偽造變造或登載不實之文書罪）
行使第210條至第215條之文書者，依偽造、變造文書或登載不實
事項或使登載不實事項之規定處斷。
中華民國刑法第339條
（普通詐欺罪）
意圖為自己或第三人不法之所有，以詐術使人將本人或第三人之
物交付者，處5年以下有期徒刑、拘役或科或併科1千元以下罰金
。
以前項方法得財產上不法之利益或使第三人得之者，亦同。
前二項之未遂犯罰之。

司法院資訊處製作；財團法人民間司法改革基金會備份。
